【裁判字號】    92,上易,119
【裁判日期】    920423
【裁判案由】    傷害
【裁判全文】
臺灣高等法院臺南分院刑事判決             九十二年度上易字第一一九號  孝股
    上  訴  人
    即  被  告  戊○○
    選任辯護人  王正宏律師
右上訴人因傷害案件，不服臺灣臺南地方法院九十一年度易字第一０六四號中華民國
九十一年十二月十二日第一審判決（起訴案號：臺灣臺南地方法院檢察署九十一年度
調偵字第一一七號），提起上訴，本院判決如左：
    主  文
原判決撤銷。
戊○○共同傷害人之身體，處有期徒刑參月，如易科罰金，以參佰元折算壹日。
    事  實
一、戊○○與乙○○○原即相識，於民國（下同）九十一年三月十二日下午四時許，
    夥同不詳年籍姓名之成年男子三人，共同前往臺南縣新營市太北里四十四之十一
    號乙○○○住處，因細故，戊○○竟與該三名成年男子基於傷害人之身體之犯意
    聯絡，由戊○○先以雙手抓住乙○○○之頭髮進而毆打，另三名男子則持現場之
    塑膠椅毆打乙○○○的頭部、身體及右手，致乙○○○受有頭部外傷、鼻部挫裂
    傷、前胸臂、左腰肋部瘀傷、右前臂瘀腫五×六公分、右橈骨骨折等傷害。
二、案經乙○○○訴由臺南縣警察局新營分局報請臺灣臺南地方法院檢察署檢察官偵
    查起訴。
    理  由
一、訊據上訴人即被告戊○○矢口否認有何右揭傷害之犯行，辯稱：伊是告訴人乙○○○丈夫甲○○的乾妹妹，告訴人因甲○○外遇的事而吵架，甲○○乃打電話叫
    伊到告訴人家裡勸架，告訴人身上的傷痕是遭她丈夫甲○○毆打造成的，伊未毆
    打告訴人；又若果真伊毆打告訴人，則告訴人豈有相隔數日後始提起本件告訴之
    理云云。惟查：
（一）右揭被告如何夥同另三名成年男子共同傷害告訴人等事實，業據告訴人於警詢
      及偵查中指訴歷歷在卷（見警卷第一頁背面、第二頁正面；偵查卷《九十一年
      度營偵字第六六二號》第五頁背面、《九十一年度調偵字第一一七號》第九頁
      背面）。告訴人於原審審理時復指稱：「（案發過程如何？）被告到我家前，
      有先打電話來我家，我先生接的，我拿會錢去給人家，回到家時，被告已在我
      家，我一進門，她就用手拉我頭髮，她帶來的三位年輕人，拿椅子打我的手跟
      身體。（你被打時有何人在現場？）她（被告）在我住處打我，我先生甲○○
      有在場。另有證人張樹輝在我家外面，有看到。還有被告帶來的三名年輕男子
      也在場。（被告帶來的三名年輕男子都有打你嗎？）三個年輕人都拿我家的塑
      膠椅子打我。」（見原審卷十二頁、十三頁）。
（二）另證人即告訴人配偶甲○○於警、偵訊時亦證稱：被告戊○○以雙手拉告訴人
      頭髮，另有三位成年男子以塑膠椅打告訴人頭、背及右手等語（見警卷第四頁
      背面、偵查卷《九十一年度調偵字第一一七號》第十頁正面）。証人甲○○於
      原審審理時復結證稱：「（你太太的傷何來？）是被告帶三名年輕男子到我家
      打的。（被告當天為何到你家？）被告打電話到我家，說她心情不好，我就叫
      她來我家。（被告為何打你太太？）我也不太清楚。可能是之前被告邀我太太
      加入直銷會員，要我太太繳交五萬八千元的會費，我太太不同意。（被告當時
      如何打你太太？）被告拉我太太的頭髮，那三名年輕男子用塑膠椅打我太太，
      我被那三個男子先後用破玻璃啤酒瓶控制我。（當天有誰喝酒？）我有喝一點
      維士比飲料，被告和那三位年輕男子向我買啤酒，在我家喝。我們五人在我家
      喝。大約喝了二十分鐘。他們四人共喝了四瓶易開罐啤酒。（你那天有沒有打
      你太太？）沒有。（你有無外遇？）以前有過。約一年多前。（張樹輝有無目
      睹過程？）他說他有看到。（張聰霖有無目睹過程？）他應該有看到。（被告
      帶的三名年輕男子年齡大約為何？）大約都二十幾歲。（是否認識這三名年輕
      男子？）不認識。」（見原審卷第十四至十六頁正面）。核與告訴人就被告與
      該三名男子如何出手毆打等情，証人甲○○之証詞與告訴人之指訴均屬一致。
（三）再參以在場目擊之證人丙○○於偵查中結證稱：那天我去買香煙，看到乙○○○被三位成年男子以塑膠椅毆打乙○○○的身體、手，戊○○與乙○○○互拉
      頭髮，乙○○○身上有流血等語（見偵查卷《九十一年度調偵字第一一七號》
      第九頁背面）。其於原審審理時復結證稱：「（九十一年三月十二日下午四點
      許，在新營市太北里四十四之十一號，被告跟告訴人發生衝突，你是否在場？
      ）我是去買煙，看到很多人圍在那邊，我有過去看，我看到有三、四個年輕人
      拿椅子打告訴人，將告訴人打倒在地。告訴人有流血。（是否有看到被告在現
      場？）有看到，但沒看清楚被告在做什麼。當時是被告跟幾個年輕人在那邊鬧
     事，告訴人被打，倒在地上。當時告訴人的先生被一個人押在店內角落。他們
      是在店內打人。」（見原審卷三十頁、三十一頁）。証人丙○○就告訴人當日
      為三名成年男子共同毆打，且被告是在場鬧事等情，前後証述一致，雖証人丙○○就被告【究有無出手毆打】告訴人一事，於偵查及原審審理時或稱【被告
      與告訴人互拉頭髮】，或稱【沒看清楚被告在做什麼】，但就被告當日確有與
      三名成年男子在場鬧事一節，前後証詞並無不一致之處；況核之証人丙○○於
      警訊時之証詞又核與証人甲○○之前開証詞、告訴人之指訴均屬一致，尚難以
      証人丙○○於原審所為【沒看清楚被告在做什麼】之証詞，即認証人丙○○之
      証詞全無採信之處，而據為被告有利之証據。至告訴人及証人甲○○於原審雖
      指稱或証述「因被告邀告訴人加入會員，為告訴人所拒，被告因而心生不甘而
      引發本件事端」云云。但查依証人甲○○於原審之証詞，被告與該三名成年男
      子毆打告訴人之前，被告與該三名成年男子【曾向証人甲○○買啤酒，在告訴
      人家喝酒。並與証人甲○○共同飲酒長達二十分鐘。】，則若果真被告確因【
      邀請告訴人入會之事而心生不甘，並夥同該三名成年男子到告訴人家尋隙】，
      則衡情豈有與証人甲○○共同飲酒長達二十分鐘之理；況依被告所提出之「吉
      好康事業獎勵制度」影本所載，加入會員僅須繳交新台幣（下同）一千元，又
      核與告訴人及証人甲○○所証「加入會員須五萬多元」不符，則告訴人與証人
      甲○○此部分所稱顯有所隱瞞而無可採。但告訴人與証人甲○○就「被告夥同
      成年男子共同毆打告訴人之重要之點」之指訴及証述均屬一致，且與証人丙○○之証詞亦無重大出入之處，自難以告訴人、証人甲○○此部分就被告毆打告
      訴人之「動機」有所隱瞞，即認告訴人、証人甲○○前開之指訴及証詞全然無
      可採信之處，而據為被告有利之証據。
（四）至被告辯稱【告訴人因其丈夫外遇的事而吵架，甲○○乃打電話叫伊到告訴人
      家裡勸架，伊乃請証人丁○○載伊前往告訴人處，告訴人身上的傷痕是遭她丈
      夫甲○○毆打造成的，伊未毆打告訴人云云，而証人丁○○亦到庭附合被告之
      說詞，証稱【當日確有載被告前往告訴人住處，見告訴人與其先生在打架，被
      告有過去勸架】等語（見本院九十二年三月十三日訊問筆錄）；但查被告與証
      人丁○○並不認識，案發當天因証人丁○○【要加入會員，第一次到被告家聽
      說明會，並與其朋友同往，而其朋友因有時會住在被告家，故當日係其朋友騎
      機車在加油站與証人會合後，再一起同往】，而【當天在被告家除証人丁○○
      外，尚有其朋友及一不認識之人（依被告之說詞，該人為當天說明會之講師張
      隆成），及被告夫婦】等情，又為証人丁○○到庭証述明確，則被告與証人丁○○既不認識，當天証人丁○○因有意加入會員而到被告家聽說明會，則若果
      真証人甲○○有電請被告前往勸架，則衡情被告豈有不請其先生帶其前往，反
      而委請【當日有意加入會員，且毫無認識之人（依証人丁○○之証詞及被告之
      供詞，當日除該名講師、被告夫婦外，僅有証人丁○○及其朋友參加該說明會
      ）載其前往告訴人家勸架，而獨留被告之先生與該名講師對被告之朋友說明直
      銷加入會員之事之理】，已與常情有悖。再被告雖供稱【因其先生也有在說明
      會說明】，故未同前往云云。但查依被告之供詞，當日說明會之講師為張隆成
      （見本院九十二年三月十三日訊問筆錄），足見其先生雖有場說明，但應非當
      日主講之講師，則由被告之先生載被告前往告訴人處，而由該名主講之講師對
      【初次有意加入會員之証人】及其朋友說明，應已足夠，乃竟由【被告載同前
      往告訴人】住處，實難想像，是被告此部分所辯，顯與常情有悖而無可信採，
      証人丁○○之証詞，顯係迴護被告之詞，亦無足取。
（五）被告之辯護人雖辯稱【以告訴人於九十一年三月十二日受傷情形之嚴重，竟遲
      至一個月後即同年四月九日始報警，顯有疑問】云云。然應於何時提出告訴，
      被害人自有所考量，或係為私下和解，或係為其他原因，尚難以【未及時報案
      】，即認告訴人所指訴之事實有何不可採信之處，被告之辯護人所辯，尚無足
      取。
（六）再被告之辯護人雖又辯稱【告訴人於警訊雖稱「其中一名男子向旁邊海產店說
      你們不可報警，即離開現場」，但証人即旁邊海產店負責人張聰霖則稱「當時
      我回老家飼養鴿子，屋裡都沒人，所以我沒看見」等語，足見告訴人之指訴純
      屬子虛】云云。但依告訴人所指【當日其中一名男子曾向旁邊海產店說不可報
      警】，則証人張聰霖或係為此心生畏懼，或為避免【麻煩】，而為上開証詞，
      自難以此即認告訴人之指訴全然無可採信之處，被告辯護人此部分所辯，亦難
      信採。
（七）另被告之辯護人所辯【告訴人於警訊指訴「其丈夫叫其在旁邊坐，其剛坐下
      ，被告即將桌子翻倒」，則由告訴人之上開指訴，被告似與証人甲○○有犯意
      之聯絡云云、告訴人警訊又指稱「我叫我先生甲○○報警，不然我會被他們
      打死．．．」，則告訴人既然要甲○○報警，甲○○當時應處於自由之狀態，
      才能報警，則甲○○何以未出手相救，益見告訴人指訴之不合理云云。但查告
      訴人稱「其丈夫叫其在旁邊坐，其剛坐下，被告即將桌子翻倒」，由此【尚難
      推論被告與証人甲○○有何犯意之聯絡】，即告訴人此部分所指，係【其坐下
      來，被告即將桌子翻倒並因而引發此事端】，與証人甲○○究有無共犯之事實
      ，並無任何關連；再依証人丙○○於原審之証詞，証人甲○○於案發時，曾為
      在場之一名男子押在店內角落，則縱令告訴人曾叫証人甲○○報警，亦難以証
      人甲○○未出手相救，即認告訴人之指訴有何悖於常理而全然無可採信之處，
      被告之辯護人此部分所辯，亦無足取。
（八）末查告訴人因為被告等人共同毆打致受有頭部外傷、鼻部挫裂傷、前胸臂、左
      腰肋部瘀傷、右前臂瘀腫五×六公分、右橈骨骨折等傷害，亦有營新醫院九十
      一年三月二十五日診斷證明書一紙（見偵查卷《九十一年度調偵字第一一七號
      》第十二頁）可資佐證。綜上所述，被告所辯均係事後卸責之詞，不足採信。
      本件事証明確，被告犯行堪以認定。
二、核被告傷害人之身體，所為係犯刑法第二百七十七條第一項之傷害罪。被告與另
    三名不詳姓名年籍之成年男子間就上開傷害犯行，有犯意聯絡，行為分擔，應論
    以共同正犯。
三、原審以被告罪証明確，因而予以論罪科刑，固非無見。但查告訴人及証人甲○○
    雖均稱「因被告邀告訴人加入會員，為告訴人所拒，被告因而心生不甘而引發本
    件事端」云云。但查依証人甲○○於原審之証詞，被告與該三名成年男子毆打告
    訴人之前，被告與該三名成年男子【曾向証人甲○○買啤酒，在告訴人家喝酒。
    並與証人甲○○共同飲酒長達二十分鐘。】，則若果真被告確因【邀請告訴人入
    會之事而心生不甘，並夥同該三名成年男子到告訴人家尋隙】，則衡情豈有與証
    人甲○○共同飲酒長達二十分鐘之理；況依被告所提出之「吉好康事業獎勵制度
    」影本所載，加入會員僅須繳交新台幣（下同）一千元，又核與告訴人及証人甲○○所証「加入會員須五萬多元」不符，則告訴人與証人甲○○此部分所稱自無
    可採。原審遽依告訴人及証人甲○○此部分之指訴或証述，而認被告係因【邀請
    告訴人加入會員一事，而萌傷害之故意】，與事實尚有未合。被告上訴意旨否認
    犯罪，並以前開情詞指摘原判決之不當，雖無理由，但原判決既有上開可議之處
    ，即屬無可維持，應由本院予以撤銷改判。爰審酌被告與告訴人原即相識，偶因
    細故即糾眾毆打洩恨，及其犯罪之動機、目的、手段、所生告訴人傷勢非輕、尚
    未與告訴人和解賠償損害、犯後飾詞否認犯行毫無悔意；惟告訴人及証人甲○○
    經本院傳訊均未到庭，另拘提証人甲○○亦未到庭等一切情狀，量處如主文所示
    之刑，並諭知易科罰金折算標準，以資懲儆。
據上論結，應依刑事訴訟法第三百六十九條第一項前段、第三百六十四條、第二百九
十九條第一項前段，刑法第二十八條、第二百七十七條第一項、第四十一條第一項前
段，罰金罰鍰提高標準條例第一條前段、第二條，判決如主文。
本案經檢察官蘇南桓到庭執行職務。
中      華      民      國    九十二    年      四      月    二十三    日
                                     臺灣高等法院臺南分院刑事第五庭
                                             審判長法官  鄭  文  肅
                                                   法官  王  浦  傑
                                                   法官  陳  珍  如
右正本證明與原本無異。
不得上訴。
                                              法院書記官  周  美  莉
中      華      民      國    九十二    年      四      月    二十五    日
附錄：本判決論罪科
中華民國刑法第二百七十七條
 (普通傷害罪)
傷害人之身體或健康者，處三年以下有期徒刑、拘役或一千元以下罰金。
犯前項之罪因而致人於死者，處無期徒刑或七年以上有期徒刑；致重傷者
，處三年以上十年以下有期徒刑。


司法院資訊處製作；財團法人民間司法改革基金會備份。
